臺灣高等法院花蓮分院刑事判決　　　　　　九十三年度上訴字第八號
　　上　訴　人
　　即　被　告　乙○○
　　指定辯護人　丁○○律師
右上訴人即被告因違反毒品危害防制條例案件，不服臺灣台東地方法院九十二年度重
訴字第六號，中華民國九十二年九月十九日第一審判決（起訴案號：臺灣台東地方法
院檢察署九十一年度偵字第二二二二號、九十二年度偵字第一九二、二三四號）就販
賣第二級毒品部分提起上訴，本院判決如左：
    主  文
上訴駁回。
    事  實
一乙○○（綽號「得猴」）曾於民國（下同）八十年間，因違反肅清煙毒條例、麻醉
  藥品管理條例等案件，經臺灣臺中地方法院判決應執行有期徒刑十六年，於八十八
  年三月二十四日縮短刑期假釋出監（假釋期間至九十五年十月二十三日），尚在假
  釋期間，猶不知悔悟，其明知安非他命係毒品危害防制條例第二條第二項第二款所
  規定之第二級毒品，不得販賣、持有，仍基於意圖販售營利之概括犯意，於九十一
  年八月底、九月初，在高雄市○○路六十二巷二十一號三十一樓之二甲○○之租屋
  處，先後以四十二萬元及四十五萬元之代價，連續販賣第二級毒品安非他命各一公
  斤予甲○○。嗣於九十一年九月二十二日，臺東縣警察局臺東分局員警據報在上開
  甲○○住處查獲其持有第一級毒品海洛因（淨重六八○點八公克）（被告另涉販賣
  第一級毒品罪經一審判處徒刑十年，上訴後於第二審撤回該部分上訴確定）、第二
  級毒品甲基安非他命（毛重一點五公克），並據其供稱毒品其中部分係向乙○○購
  得，警察遂循線於同年十一月十三日中午十二時許，在高雄市○○路與平等路口查
  獲乙○○。經警告知乙○○其供出來源可獲得減刑後，乙○○復供稱其曾向袁正東
  購買毒品，並願意配合警察查緝毒品來源，旋由其設法聯絡袁正東，於同日下午一
  時許，在高雄市○○路與懷德街口，與袁正東在該處談話之際，警察遂上前盤查，
  惟經警依法逕行搜索後，並未在袁正東之身體或住處查獲任何毒品，詎乙○○見警
  方忙於搜索，無暇他顧，思欲逃逸，並於同日下午二時許，在高雄市三民區建興三
  巷六號前，見陳麗霜所有由許文郁使用之車牌號碼ＺＧＢ－五三一號輕型機車停放
  該處，且鑰匙並未拔下，竟為逃避警察追緝，另基於意圖為自己不法之所有，徒手
  竊取上開機車，得手後，供己騎乘，嗣並棄置在同市○○路與鼎金後路路口（竊盜
  部分經撤回上訴確定），惟因乙○○竊車之際，為許文郁之友人發現喊叫，許文郁
  旋即於同日下午三時許向高雄市○○○○○路派出所報案，迄同月十五日下午六時
  十五分許，為警在上開地點尋獲前開機車。而乙○○當時在前開現場遺留藏放有第
  一級毒品海洛因二包之隨身包一只；迄同年月十八日晚上十時許，警察復在高雄市
  ○○路七九六號前查獲乙○○，並經徵得其同意後，帶同警察前往其同市○○區○○街三五○巷二之二號三樓之租屋處搜索，查獲第一級毒品海洛因二小包（與上開
  二包合計淨重四十五點二二公克）。
二案經臺東縣警察局臺東分局報請臺灣臺東地方法院檢察署檢察官偵查起訴。
    理  由
一前揭事實訊據被告乙○○對於其在前揭時、地為警查獲持有第一級毒品海洛因四小
  包（合計淨重四十五點二二公克）之事實供承在卷，惟矢口否認有何販賣第二級毒
  品之犯行。辯稱：伊並未販賣毒品予甲○○，伊只是介紹甲○○與其他賣主認識；
  且伊一開始即配合警察查緝毒品上游，當時係雙方正在交易之際，對方驗出假鈔，
  警察恐對方逃跑，竟立即出現，伊才逃離現場，而警察當時所查獲之毒品係樣品貨
  ，並非供販賣所用，至伊於警詢及偵查中之所以承認販毒，係因伊以為伊可以適用
  窩裡反條款減免刑責，才自白犯罪，伊去甲○○之住處僅係打麻將而已，並未販賣
  毒品云云。
二經查：
  (一)證人丙○○於本院證陳：....我記得有一次係我和甲○○二人找被告，被告說他
    們公司有貨，被告就帶我們去與其他人碰面，碰面之對方有二、三人，姓名不詳
    ，均係成年人，....購買一大包，數量有一公斤，....我記得這次之外，....另
    外在九十一年八月間，我與甲○○同住於高雄市○○路附近時，甲○○也有拿錢
    請被告詢問有無安非他命，係被告帶貨來找我們，當時安非他命之數量也是一公
    斤，....購買之價金幾十萬元係甲○○郵局之帳戶提領出來等情（本院卷第一六
    ０頁以下），核與其於原審九十二年度重訴字第六號證述相符（第七十頁以下）
    ，再經審酌丙○○就被告乙○○販賣海洛因犯行（此部分業據被告撤回上訴後確
    定）證陳：九十一年九月十八日二十一時左右，我同居人甲○○和乙○○以電話
    聯絡交易毒品，....經甲○○試用完後，同意以新台幣一百零五萬元購買海洛因
    磚一塊，....乙○○攜帶一塊海洛因磚到我們住所來，由甲○○和乙○○二人當
    面交易；我見到甲○○交給乙○○一百零五萬元，其中七十萬元是我去郵局提領
    等情（警卷第八頁以下），而甲○○中華郵政存簿儲金於九十一年九月十七日確
    實現金提款一百五十萬元，有中華郵政股份有限公司花蓮郵局九十三年三月十七
    日行字第九三五００一－００一號函所附歷史交易清單在卷足佐（本院卷第一九
    二頁），顯見，丙○○之證詞之證據價值可憑信甚高。
  (二)被告乙○○販賣第二級毒品予甲○○之事實，業據被告迭於警詢、偵查中及檢察
    官向原審法院聲請羈押訊問時供認明確：
    1.其於警詢供稱：....九十一年八月底及九月初共二次販賣安非他命各一公斤給
      甲○○；我打甲○○的行動電話給他的，我們見面當面談好價錢，然後我到他
      住所高雄市○○路六十二巷二十一號三十一樓之二拿錢，後來再將東西送過去
      給他的，....安非他命是第一次一公斤新台幣四十二萬元，第二次一公斤新台
      幣四十五萬元等情（信警刑字第０九一０一七九四六號（下稱警卷）第五頁以
      下）。
    2.偵查中坦承：都是他打電話給我，他先拿錢給我，我再送到他家，....八月底
      及九月初，安非他命各一次為四十二萬元，第二次四十五萬元，都是賣安非他
      命一公斤；....因為之前欠他十幾萬元，每次我幫他調貨，海洛因可扣四、五
      萬元，安非他命扣二萬元，四次將所欠錢抵平等語（見九十一年度偵字第二二
      二二號偵查卷第十至十一頁、四十二至四十三頁）
    3.於原審聲請羈押訊問時亦供稱：「（九十一年八月起在高雄市分別販賣海洛因
      及安非他命給甲○○？）有。」、「（查獲的毒品是否你所有？）是的。」等
      語（原審卷九十一年聲羈字第八四號刑事卷內九十一年十一月十九日訊問筆錄
      ）。
  (三)綜上，證人丙○○之證詞與被告乙○○於偵查中自白販賣安非他命部分，均稱是
    九十一年八月底、九月初，且各一公斤相符，而證人丙○○證述被告販賣海洛英
    部分之證詞，並有中華郵政股份有限公司歷史交易清單在卷可憑，自可佐證被告
    自白販賣第二級毐品安非命與事實相符，自可信為真正。
  (四)雖證人甲○○於警詢證稱：....，另在九月初購買第二級毒品安非他命二兩（毛
    重七十五公克）....等語（警卷第七頁以下）。於另案原審供稱：....向乙○○
    買過三、四次，買這三、四次其中有一次是買安非他命一兩或二兩，價格忘記了
    等情 (原審九十二年度重訴字第五號卷第七十一頁以下，九十一年十二月二十日
    筆錄）；於原審調查時雖改口證稱：其係委託被告幫其購買毒品（原審卷第七十
    六頁以下），而於本院證陳：祇是拜託他調貨，我認為他賺到他吸用的部分云云
    （本院卷第一一二頁），惟審酌被告於為警查獲之九十一年九月二十二日警詢及
    於九十一年十二月二十日原審調查時，證人甲○○均證陳是向被告乙○○購買安
    非他命，而依其係四十七年四月二十一日年出生，且有販賣安非他命之犯行，有
    刑事判決一份在卷可憑，則依其智識程度判斷，自可判斷何謂販賣，是以，其後
    改證稱被告是幫其調貨云云，自是避重就輕之詞，另就其證陳祇買一兩或二兩云
    云，與被告自白、丙○○證述內容不同，均無可憑信。
  (五)按販賣毒品係違法行為，且罪刑甚重，非可公然為之，此係一般人所周知，被告
    甘冒風險向證人甲○○販賣第二級毒品安非他命，顯其有販售圖利，且被告於偵
    查中供承：都是他打電話給我，他先拿錢給我，我再送到他家，....八月底及九
    月初，安非他命各一次為四十二萬元，第二次四十五萬元，都是賣安非他命一公
    斤；....因為之前欠他十幾萬元，每次我幫他調貨，海洛因可扣四、五萬元，安
    非他命扣二萬元，四次將所欠錢抵平等語（見九十一年度偵字第二二二二號偵查
    卷第十至十一頁、四十二至四十三頁），顯見，被告每公斤安非他命是各賺二萬
    元，並用以扣抵債務自明，被告販售毒品營利之事實已可認定。
  (六)警察在證人甲○○住處所查獲之白色結晶物（毛重一點五公克），係其向被告所
    購買之毒品，業據證人甲○○證述在卷，而上開白色結晶物亦經送請慈濟大學濫
    用藥物檢驗中心鑑定結果，呈甲基安非他命陽性反應，有該檢驗中心函一紙附於
    原審九十二年重訴字第五號卷內可供查考（此觀卷附臺灣高等法院花蓮分院九十
    二年度上訴字第九十號判決自明）。
三被告雖於原審調查時旋即翻異前詞改稱伊並未販賣毒品，在警詢及偵查中自白犯罪
  係為了適用窩裡反條款，而且，係警察拿甲○○、丙○○之筆錄給伊看，伊才知道
  如何說云云，然查：
  1.被告於檢察官向原審聲請羈押時經原審訊問後坦承販賣毒品等語，核與其於警詢
    、偵查中所為之供述相符，而證人甲○○於警詢中證述之情節與被告不同，已如
    前述，而丙○○於警詢中之證詞重點在被告販賣海洛英部分，並未詳述販賣安非
    他命之部分（警卷第四頁、第八頁以下），另承辦警員臺東縣警察局臺東分局警
    員吳竹勝證稱：我告訴被告說甲○○、丙○○已經被我們捉到了，甲○○、丙○○都有說毒品是向被告購買的，我還告訴被告說供出上游毒品可以減輕刑責，被
    告就承認他有賣毒品給甲○○，只是次數、數量不大一樣，當時甲○○的精神狀
    況不是很好，我們事後有再次的確認，確認之後買賣次數、時間、重量情形大致
    吻合；我告訴被告說甲○○指證你販賣的時間、地點都很明確，所以才提示甲○○的筆錄給被告看，當時我並沒有要求被告要按照筆錄來做答等語（原審卷第六
    十六頁以下）；是以，被告自白部分顯與甲○○、丙○○於警詢證陳不同，是以
    ，被告辯稱其是依上述證人警詢筆錄而自白云云，顯無可採。再者，警察詢問犯
    罪嫌疑人時，告知所犯重罪得以減刑等情，係法律上明文規定，為被告得主張之
    法律上權益，尚非屬利誘之手段，至警察詢問被告後因發現供述歧異，而提示證
    人或共犯筆錄，俾供發現雙方供詞矛盾之處，亦係偵查犯罪之方式，於法尚無不
    合。
  2.另證人羅適結陳：查獲之二十萬元，被告說是其女友的，所以我們依其陳述做
    筆錄，後來檢察官也同意返還，並已返還被告女友之錢等語（本院卷第一六五頁
    ），而被告前亦曾違反肅清煙毒條例等案件，並因之入監執行，對於販賣毒品第
    二級係屬最重法定刑可至無期徒刑之重罪，自係知之甚詳，若非真有上開犯行而
    自白，被告豈可能為了女友之二十萬元取回，而願自負法律上之重刑？實與經驗
    法則有違，再參以被告對於販賣之時間、地點、金額、數量等細節供述詳細且前
    後一致，顯見被告確有前揭販賣第二級毒品之行為。
  3.又販賣第二級毒品為政府強力查緝之犯行，對此之處罰亦極嚴峻，其販賣毒品者
    ，如非出於營利之意，斷無甘冒被處無期徒刑等重罰而從事之理，且欲販賣者，
    必經其計算認其買入後再行賣出符合其利益者方會從事，否則雖愚者亦不為不利
    於己之事。被告既坦承前曾多次積欠證人甲○○債務，且販賣毒品後，將所得之
    利益用以抵償債務等語（見同上偵查卷第十一、四十三頁），則被告以販賣毒品
    之利益抵償債務後，被告毋庸清償債務，顯係從中獲取債務清償之利益，況依一
    般社會經驗，債務人雖積欠債務，未必均一次清償完畢，縱係分次給付，亦屬可
    能之事，且分次清償可減低經濟狀況較差之債務人之負擔，再參以證人甲○○除
    向被告購買毒品外，亦有向其他販毒者購買之情形，已據證人甲○○證述在卷，
    是證人甲○○對於毒品交易之價格、成本等情並非不知，故其同意被告自毒品交
    易中所獲取之利潤抵償債務，尚屬可能之事，是被告以先後販售毒品所獲之利益
    分次清償積欠證人甲○○之債務等情，核與常理不相違背，足見被告販毒營利之
    意圖明確。另就被告先後供稱「積欠證人甲○○十三萬元，以這四次毒品交易所
    得抵債。」、「之前欠他（指證人甲○○）十幾萬元，海洛因可扣四、五萬元，
    安非他命扣二萬元，四次將所欠錢抵平。」、「調到後抵甲○○之債務，海洛因
    可抵四、五萬元，安非他命抵二萬元」等語，經互核其前後供述之金額結果，可
    確認被告販賣第二級毒品之利益每次二萬元，二次共計四萬元，應無疑義，至於
    證人甲○○於本院證陳被告並無積欠其債務等語，惟證人甲○○於本院之證述已
    與被告自白不符，已如前述，故其此部分之證詞亦無可採信。
二核被告所為，係犯毒品危害防制條例第四條第二項之販賣第二級毒品罪。被告先後
  二次販賣第二級毒品之行為，均時間緊接，方法相同，所犯係構成要件相同之罪，
  顯係出於概括之犯意反覆為之，均為連續犯，應依刑法第五十六條之規定各以一罪
  論，並就販賣第二級毒品罪之法定刑有期徒刑部分加重其刑，而販賣第二級毒品法
  定刑無期徒刑部分，依法不得加重。其持有第二級毒品安非他命之低度行為，分別
  為販賣之高度行為所吸收，不另論罪。原審審酌被告前有違反肅清煙毒條例、麻醉
  藥品管理條例等前科，有臺灣高等法院被告全國前案紀錄表一件在卷可證，竟於假
  釋期間內再犯罪，且毒品之為禍至巨，戕害人之身心健康，被告為圖一己之私利，
  而販賣毒品，危害社會甚鉅，且其後矯飾犯行，不知悔改，及其犯罪之動機、目的
  、手段、智識程度、販毒之次數、重量、所得之利益等一切情狀，量處有期徒刑八
  年，並就證人甲○○住處查獲之第二級毒品甲基安非他命一小包（毛重一點五公克
  ），認係查獲之毒品，依法不問屬於犯人與否，依毒品危害防制條例第十八條第一
  項前段規定，諭知沒收銷燬。另被告販賣第二級毒品甲基安非他命所得利益四萬元
  ，雖未經扣案，然係因犯罪所得之財物，應依毒品危害防制條例第十九條第一項規
  定併予宣告沒收，如全部或一部不能沒收時，以其財產抵償之，認事、用法、量刑
  均無違誤，被告否認犯罪，提起上訴，核無理由，應予駁回。
據上論斷，應依刑事訴訟法第三百六十八條判決如主文。
本案經檢察官崔紀鎮到庭執行職務。
中      華      民      國      九十三      年     三     月   二十五   日
                                    審判長法官  謝  志  揚
                                          法官  莊  謙  崇
                                          法官  陳  淑  媛
右正本證明與原本無異。
如不服本判決，應於送達後十日內，向本院提出上訴狀。其未敘述理由者，並應於提
出上訴狀後十日內向本院補提理由狀(須附繕本)。
                                        書記官  邱  廣  譽
中      華      民      國      九十三      年     三     月   二十九   日
